【裁判字號】    96,訴,4562
【裁判日期】    970227
【裁判案由】    毒品危害防制條例
【裁判全文】
臺灣臺中地方法院刑事判決  96年度訴字第4562號
公  訴  人  臺灣臺中地方法院檢察署檢察官
被      告  丙○○
                    （現羈押於臺灣臺中看守所）
指定辯護人  本院公設辯護人戊○○
上列被告因違反毒品危害防制條例案件，經檢察官提起公訴（96
年度偵字第27445、27449號），本院判決如下：
    主    文
丙○○共同意圖供製造毒品之用，而栽種大麻，處有期徒刑伍年
貳月。扣案之大麻植株肆拾捌株、大麻幼苗植株盆栽拾伍株及乾
燥大麻葉壹包（含大麻樹幹、樹葉、花，合計淨重參拾壹點零捌
公克）均沒收銷燬之；扣案如附表所示之物均沒收。又行使偽造
私文書，足以生損害於他人，處有期徒刑伍月，房屋租賃契約書
上偽造之「乙○○」署押共捌枚（含簽名肆枚及指印肆枚），均
沒收。應執行有期徒刑伍年陸月。扣案之大麻植株肆拾捌株、大
麻幼苗植株盆栽拾伍株及乾燥大麻葉壹包（含大麻樹幹、樹葉、
花，合計淨重參拾壹點零捌公克）均沒收銷燬之；扣案如附表所
示之物及房屋租賃契約書上偽造之「乙○○」署押共捌枚（含簽
名肆枚及指印肆枚），均沒收。
    犯罪事實
一、丙○○（綽號「猩猩」）明知大麻為毒品危害防制條例第二
    條第二項第二款所列管之第二級毒品，竟與林育德（綽號「
    阿俊」，由檢察官另行偵辦）之成年男子，共同基於意圖供
    製造之用，由丙○○負責購買栽種大麻之工具、購買大麻種
    子之資金及栽種事宜，林育德則負責固定時間前往巡視為分
    工方式，於民國九十六年六月上旬某日，丙○○先透過上搜
    尋網站（http://www.google.com.），以鍵入「大麻種植」
    、「飯苗」（即大麻種子之俗稱）等文字，查詢並搜尋相關
    種植大麻之資訊後，丙○○再由奇摩網站以「泡泡」為代號
    ，進入「臺南人聊天室」，向真實姓名年籍不詳，年約三十
    歲，綽號「小方」之成年男子（下稱「小方」）表明願意購
    買俗稱「飯苗」之大麻種子之意，並留下其使用之門號00
    00000000為聯絡之用。約於二日後，「小方」即撥
    打上揭電話予丙○○，雙方於電話中合意由「小方」以新臺
    幣（下同）八萬元，共一百五十顆大麻種子販賣予丙○○，
    並約明於臺中市○○路監理站附近之檳榔攤交付。丙○○依
    約前往並取得上揭大麻種子後，即自九十六年六月中旬某日
    起，先在其位於臺中市○○街之租屋處內栽種大麻，其方式
    係以先前於不詳時間購買之保麗龍、鐵架、馬達循環器等自
    行購買組裝之裝備，將大麻種子以水耕方式種植於塑膠杯中
    而成小盆栽，以保麗龍裝箱覆蓋後，以植物栽培投射燈照射
    ，並在水中加入營養劑及週邊牆壁張貼錫箔紙之方式以加速
    大麻植株之生長，俟大麻幼苗生長成一定程度後，再於九十
    六年十一月十日起，再將大麻植株遷移至其以乙○○名義承
    租之臺中市○○路三百四十二巷二號七樓之十三之租屋處（
    偽造私文書部分容後述），待大麻種株成熟後予以採收曬乾
    。嗣於九十六年十一月十八日十八時四十分時許，為警持臺
    灣臺中地方法院檢察署檢察官所簽發之拘票，於臺中市○○
    路三百四十二巷二號七樓之十三執行拘提，並經丙○○同意
    於該址搜索查獲，並扣得大麻植株四十八株、大麻幼苗植株
    小盆栽十五株、乾燥大麻葉一包（上揭大麻植株、幼苗植株
    及大麻葉，經拔除而與盆栽分離後，僅就大麻樹幹、樹葉、
    花部分，合計淨重三十一點零八公克）及如附表所示丙○○
    所有供栽種大麻用、包覆上開乾燥大麻（含大麻樹幹、樹葉
    、花）所用之空包裝袋一只（合計總重十六點零六公克）、
    大麻培育箱架一組、肥料四包、培育用工具一組，及丙○○
    所有，供與林育德聯絡所用之ＮＯＫＩＡ牌手機（序號00
    0000000000000號，含門號00000000
    00號行動電話用戶識別卡【ＳｕｂｓｃｒｉｂｅｒＩｄｅ
    ｎｔｉｔｙ  Ｍｏｄｕｌｅ，簡稱ＳＩＭ卡】一張）及與「
    小方」聯絡所用之ＴＥＣＯＭ牌手機（序號0000000
    00000000，含門號0000000000號行動電
    話ＳＩＭ卡）（下稱犯罪事實一）。
二、丙○○為栽種大麻，另基於行使偽造私文書之犯意，持姓名
    年籍不詳綽號「阿德」之男子於九十六年十月初某日，於臺
    中縣大里市「戰慄空間網咖店」所交付真正之乙○○身分證
    （身分證統一編號：Ｚ000000000號），未經乙○○本人之同意，即逕以乙○○名義，於九十六年十月二十七
    日某時，於臺中巿東光路三百四十二巷二號七樓之十三處，
    與該屋之所有人顧彩娟所委託之傅亞君，以該屋為租賃契約
    之標的，九十六年十一月十日至九十七年五月十日為租賃期
    間，租金每月五千元之內容，簽訂房屋租賃契約書，並於該
    房屋租賃契約書上各偽造「乙○○」之簽名共四次及按捺指
    印共四次（一式二份，於每份契約書上各偽造簽名二次及按
    捺指印二次，共偽造簽名四次及按捺指印四次），而完成該
    偽造之房屋租賃契約書，並將其中一份交由傅亞君轉交顧彩
    娟收執，另一份則自己留存，而以此方式行使該偽造之房屋
    租賃契約書，足以生損害於乙○○及顧彩娟對於房屋租賃契
    約書成立履行之正確性（下稱犯罪事實二）。
三、案經臺中市警察局第三分局報告臺灣臺中地方法院檢察署檢
    察官偵查起訴。
    理    由
壹、程序方面：
一、證人傅亞君（下稱證人傅亞君）、甲○○（下稱證人甲○○
    ）於警詢之證述，均有證據能力：
（一）按被告以外之人於審判外之陳述，雖不符合同法第一百五
      十九條之一至第一百五十九條之四之規定，但經當事人於
      審判程序同意作為證據，法院審酌該言詞陳述或書面陳述
      作成時之情況，認為適當者，亦得為證據。當事人、代理
      人或辯護人於法院調查證據時，知有第一百五十九條第一
      項不得為證據之情形，而未於言詞辯論終結前聲明異議者
      ，視為有前項之同意，刑事訴訟法第一百五十九條之五亦
      有規定。其立法意旨在於傳聞證據未經當事人之反對詰問
      予以核實，原則上先予排除。惟若當事人已放棄反對詰問
      權，於審判程序中表明同意該等傳聞證據可作為證據；或
      於言詞辯論終結前未聲明異議，基於尊重當事人對傳聞證
      據之處分權，及證據資料愈豐富，愈有助於真實發見之理
      念，且強化言詞辯論主義，使訴訟程序得以順暢進行，上
      開傳聞證據亦均具有證據能力（最高法院九十六年度臺上
      字第五三四○號判決意旨參照）。
（二）經查，本判決所引用證人傅亞君、甲○○於審判外之陳述
      ，雖屬傳聞證據，然證人傅亞君、甲○○於警詢中之陳述
      ，經本院於審理時予以提示並告以要旨，踐行調查程序，
      並經檢察官、被告丙○○表示「並無」意見，則檢察官及
      被告丙○○均已「知有」同法第一百五十九條第一項不得
      為證據之情形，而未於言詞辯論終結前聲明異議，且本院
      於準備程序及審理時質之被告丙○○是否聲請傳喚證人傅
      亞君到場以保障被告丙○○之詰問權，被告丙○○亦表示
      無其他證據請求調查，此有本院九十六年十二月十二日準
      備程序筆錄及九十七年一月三十日審理筆錄在卷可參（參
      本院卷第二十二頁、第四十一頁），依刑事訴訟法第一百
      五十九條之五第二項規定，視為有刑事訴訟法第一百五十
      九條之五第一項之同意。另本院審酌證人傅亞君、甲○○
      上揭陳述，均係出於自由意思為之，且陳述之時點（證人
      傅亞君係九十六年十一月十九日十時三十分至十一時十分
      止，證人甲○○則係九十六年十一月十九日零時零分起至
      零時四十分止）均較接近於事實發生之時點，陳述之內容
      係其等親自見聞之事，並無不法取證之情形，且係由員警
      以「出租地址？以何人名義租車？何時開始出租」（證人
      傅亞君部分）「警方查扣物品何人所有？何人所種植？是
      否有其他人參與？」（證人甲○○部分）等開放性問題為
      開頭，再由證人傅亞君、甲○○以其等之見聞，依時間先
      後連續自由陳述，且筆錄末並分別經證人傅亞君、甲○○
      閱覽後始分別為簽名並按捺指印，而觀之證人甲○○於筆
      錄末簽名及按捺指印之處，與筆錄記載之重要內容在相同
      頁，則證人甲○○於簽名及按捺指印之時，必能清楚閱讀
      筆錄之內容，另證人傅亞君之警詢筆錄，其詢問人與紀錄
      人復由不同員警擔任，且證人傅亞君並當場提出收據為證
      ，從而綜觀證人傅亞君、甲○○於警詢所為之供述，由筆
      錄製作之外部情況觀之，並無誣指、攀附之情形，顯均具
      有可信之情況，而認適當，均得為證據。
二、臺灣臺中地方法院檢察署九十六年中檢輝發聲監字第○○一
    六五五號通訊監察書及通訊監察譯文、譯文音檔，均有證據
    能力：
（一）按錄音、錄影、電磁紀錄或其他相類之證物可為證據者，
      審判長應以適當之設備，顯示聲音、影像、符號或資料，
      使當事人、代理人、辯護人或輔佐人辨認或告以要旨，刑
      事訴訟法第一百六十五條之一第二項定有明文；而警員依
      據通訊監察內容製作之通訊監察案件譯文表，僅係將通訊
      監察錄音帶內容以文字方式呈現，實際上仍係以通訊監察
      錄音帶內容為證據；再除顯有不可信之情況外，公務員職
      務上製作之紀錄文書、證明文書，亦得為證據，刑事訴訟
      法第一百五十九條之四第一款亦定有明文；惟其係以公務
      員製作之「紀錄」、「證明」為要件，亦即須該公文書係
      得作為被告或犯罪嫌疑人所涉犯罪事實及嚴格證明之紀錄
      或證明者，始克當之。同條第三款所定之「其他於可信之
      特別情況下所製作之文書，則係指與上揭公文書及同條第
      二款之業務文書具有同類特徵，且就該文書製作之原因、
      過程、內容、功能等加以判斷，在客觀上認為其有特別可
      信性，適於作為證明被告或犯罪嫌疑人所涉犯罪事實存否
      及其內容之文書而言，如具此特性，即得為證據（最高法
      院九十五年臺上字第五五一二號判決意旨參照）。
（二）查卷附通訊監察譯文，係法務部調查局中部打擊犯罪中心
      隊員依據臺灣臺中地方法院檢察署於九十六年十一月八日
      以九十六年中檢輝發聲監字第○○一六五五號所核發之通
      訊監察書，於核准通訊監察期間內，對於被告等所使用之
      行動電話（0000000000號）進行通訊監察，上
      開通訊監察係依法定程式為之，基於該通訊監察所取得之
      監聽電話錄音，暨司法警察依據該監聽電話錄音而製作之
      通訊監察紀錄譯文，因其取得程式並無違法，即無證據排
      除法則之適用，且上開通訊監察譯文係公務員職務上製作
      之紀錄文書，依本院踐行調查證據程式所得結果，復無顯
      有不可信之情況，揆諸首開說明，即得為證據。
（三）至於大法官會議解釋釋字第六三一號解釋文係以：「憲法
      第十二條規定：『人民有秘密通訊之自由。』旨在確保人
      民就通訊之有無、對像、時間、方式及內容等事項，有不
      受國家及他人任意侵擾之權利。國家採取限制手段時，除
      應有法律依據外，限制之要件應具體、明確，不得逾越必
      要之範圍，所踐行之程式並應合理、正當，方符憲法保護
      人民秘密通訊自由之意旨。中華民國八十八年七月十四日
      制定公佈之通訊保障及監察法第五條第二項規定：「前項
      通訊監察書，偵查中由檢察官依司法警察機關聲請或依職
      權核發」，未要求通訊監察書原則上應由客觀、獨立行使
      職權之法官核發，而使職司犯罪偵查之檢察官與司法警察
      機關，同時負責通訊監察書之聲請與核發，難謂為合理、
      正當之程式規範，而與憲法第十二條保障人民秘密通訊自
      由之意旨不符，應自本解釋公佈之日起，至遲於九十六年
      七月十一日修正公佈之通訊保障及監察法第五條施行之日
      失其效力」，其解釋理由並略以：實施通訊監察侵害人民
      權利之程度強烈、範圍廣泛，並考量國家執行通訊監察各
      種強制處分時，為達成其強制處分之目的，被處分人事前
      防禦以避免遭強制處分之權利常遭剝奪。為制衡偵查機關
      之強制處分措施，以防免不必要之侵害，並兼顧強制處分
      目的之達成，則經由獨立、客觀行使職權之審判機關之事
      前審查，乃為保護人民秘密通訊自由之必要方法。是檢察
      官或司法警察機關為犯罪偵查目的，而有監察人民秘密通
      訊之需要時，原則上應向該管法院聲請核發通訊監察書，
      方符憲法上正當程式要求。通訊保障及監察法第五條第二
      項未設此規定，使職司犯罪偵查之檢察官與司法警察機關
      ，同時負責通訊監察書之聲請與核發，未設適當之機關間
      權力制衡機制，以防免憲法保障人民秘密通訊自由遭受不
      必要侵害，自難謂為合理、正當之程式規範，而與憲法第
      十二條保障人民秘密通訊自由之意旨不符，應自大法官會
      議解釋釋字第六三一號解釋文公佈之日起，至遲於九十六
      年七月十一日修正公佈之通訊保障及監察法第五條施行之
      日施其效力。上開解釋文暨理由，固已說明上開通訊保障
      及監察法第五條第二項之規定，與憲法第十二條保障人民
      秘密通訊自由之意旨不符，然併同時明示該規定應自該解
      釋公佈之日起（即九十六年七月二十日）至遲於九十六年
      七月十一日修正公佈之通訊保障及監察法第五條施行之日
      （即九十六年十二月十一日）失其效力，並未溯及既往，
      而本件通訊監察程式係於九十六年十一月八日依據當時仍
      合法有效之通訊保障及監察法第五條第二項規定經臺灣臺
      中地方法院檢察署檢察官准予核發，依法並無不合，不在
      上開解釋文陳明之失效範圍內，所為通訊監察程式尚屬適
      法有據，本案相關通訊監察譯文自得為證據，併此敘明。
三、法務部調查局九十六年十二月十六日調科壹字第○九六二三
    ○八二八五○號鑑定書（下稱鑑定書，參本院卷第二十五頁
    ），有證據能力：
（一）按現行刑事訴訟法關於「鑑定」之規定，除選任自然人充
      當鑑定人外，另設有囑託機關鑑定制度。依同法第一百九
      十八條、第二百零八條之規定，不論鑑定人或鑑定機關、
      團體，固均應由法院、審判長、受命法官或檢察官視具體
      個案之需要而為選任、囑託，並依第二百零六條之規定，
      提出言詞或書面報告，始符合同法第一百五十九條第一項
      所定得作為證據之「法律有規定」之情形。否則所為之鑑
      定，仍屬傳聞證據。然於司法警察機關調查中之案件，為
      因應實務上，或因量大、或有急迫之現實需求，併例行性
      當然有鑑定之必要者，例如毒品之種類與成分、尿液之毒
      品反應，或者槍彈有無殺傷力等鑑定，基於檢察一體原則
      ，得由該管檢察長對於轄區內之案件，以事前概括選任鑑
      定人或囑託鑑定機關、團體之方式，俾便轄區內之司法警
      察官、司法警察對於調查中之此類案件，得即時送請先前
      已選任之鑑定人或囑託之鑑定機關、團體實施鑑定，以求
      時效（法務部九十二年九月一日法檢字第○九二○○三五
      ○八三號函參照，刊載於法務部公報第三一二期）。此種
      由檢察機關概括選任鑑定人或概括囑託鑑定機關、團體，
      再轉知司法警察官、司法警察於調查犯罪時參考辦理之作
      為，法無明文禁止，係為因應現行刑事訴訟法增訂傳聞法
      則及其例外規定之實務運作而為。而毒品種類、成分之鑑
      定，其中海洛因等第一級毒品部分，因有全國一致性，係
      概括囑託調查局負責鑑定，並由司法警察官、司法警察於
      獲案後即將所查扣之第一級毒品拍照、包裝、封緘及黏貼
      獲案毒品電腦管制條碼逕送調查局為鑑定，由該局輸入電
      腦，全程管制、集中保管送鑑毒品，而僅檢送鑑定通知書
      予送鑑機關。凡此，為本院辦案職務上所已知之事實。此
      種由司法警察官、司法警察依檢察官所概括選任之鑑定人
      或囑託鑑定機關、團體所為之鑑定結果，與檢察官選任或
      囑託為鑑定者，性質上並無差異，同具有證據能力，最高
      法院九十六年度臺上字第二八六０號判決意旨參照。
（二）故本件扣案之大麻植株四十八株、大麻幼苗植株盆栽十五
      株、乾燥大麻葉一包（上揭大麻植株、幼苗植株及大麻葉
      ，經拔除而與盆栽分離後，僅就大麻樹幹、樹葉、花部分
      送驗），係經查獲之司法警察單位先行拍照存證（警卷第
      四十六頁以下），再依上開規定送由調查局為鑑定，揆諸
      上揭法條規定及判決意旨說明，則法務部調查局所為之書
      面鑑定報告自屬前揭「法律規定」得為證據者，而有證據
      能力。
貳、實體方面：
一、訊據被告丙○○對上揭犯罪事實，迭於警詢、偵查及本院審
    理時均坦承不諱，核與證人傅亞君、甲○○於警詢之證述情
    節相符，並有現場查獲照片四十二張、乙○○身分證一張、
    通訊監察書影本、通訊監察音檔及譯文附卷可稽，復有大麻
    植株四十八株、大麻幼苗植株盆栽十五株、乾燥大麻葉一包
    （上揭大麻植株、幼苗植株及大麻葉，經拔除而與盆栽分離
    後，僅就大麻樹幹、樹葉、花部分，合計淨重三十一點零八
    公克）及如附表所示被告所有供栽種大麻用、包覆上開乾燥
    大麻（含大麻樹幹、樹葉、花）用之空包裝袋一只（淨重十
    六點零六公克）、大麻培育箱架一組、肥料四包、培育用工
    具一組，及丙○○所有，供與林育德聯絡所用之ＮＯＫＩＡ
    牌手機（序號000000000000000號，含行動
    電話ＳＩＭ卡一張）及與「小方」聯絡所用之ＴＥＣＯＭ牌
    手機（序號000000000000000，含行動電話
    ＳＩＭ卡一張）扣案可佐，且前開扣案之植株四十八株、大
    麻幼苗植株盆栽十五株、乾燥大麻葉一包（上揭大麻植株、
    幼苗植株及大麻葉，經拔除而與盆栽分離後，僅就大麻樹幹
    、樹葉、花部分，合計淨重三十一點零八公克）經送鑑定後
    均含大麻成分，有前揭鑑定書一份附卷可參，足認被告上揭
    自白確與事實相符，得採為認定事實之證據，是本件事證明
    確，被告犯行堪以認定，應依法論科。
二、按大麻係屬毒品危害防制條例第二條第二項第二款所列管之
    第二級毒品。又按毒品危害防制條例第四條製造第一級至第
    四級毒品罪之「製造」，係指就原料、原素予以加工，使成
    具有特定功效之成品者而言。大麻屬第二級毒品，大麻之栽
    種與製造不同，「製造」大麻係將栽種成長後之大麻葉予以
    加工，使成易於吸用之製品而言。如僅將栽種之大麻葉予以
    摘取、曬乾、剪碎或捏碎，使易於保存，而未以紙張或其他
    容器予以包裝作成製品，則是否屬於「製造」第二級毒品大
    麻之犯行，即非無疑。最高法院九十三年度臺上字第六八五
    五號判決意旨可資參照。查本件查獲之乾燥大麻葉一包，係
    被告丙○○將栽種之大麻樹花葉等物予以採收、曬乾後再以
    塑膠袋保存，尚未有將之剪碎、捏碎、研磨之加工行為，亦
    未以紙張或其他容器分裝成製品，揆諸上開判決意旨，是核
    被告所為，就犯罪事實一部分，係犯毒品危害防制條例第十
    二條第二項之意圖供製造毒品之用，而栽種大麻罪。就犯罪
    事實二部分，被告在房屋租賃契約書上偽造「乙○○」之署
    名，並按捺指印，已分別表示「乙○○」本人為房屋租賃契
    約之當事人之用意，核屬私文書，被告完成前揭偽造私文書
    後，並持交顧彩娟所委託之傅亞君，而主張該文書內容，自
    有行使之意思，足以生損害於乙○○及顧彩娟對於房屋租賃
    契約書成立履行之正確性，核其就犯罪事實二部分所為，係
    犯刑法第二百十六條、第二百十條之行使偽造私文書罪。被
    告丙○○與林育德就上揭犯罪事實一部分，有犯意聯絡及行
    為分擔，均為共同正犯。另數行為於同時同地或密切接近之
    時地實施，侵害同一之法益，各行為之獨立性極為薄弱，依
    一般社會健全觀念，在時間差距上，難以強行分開，在刑法
    評價上，以視為數個舉動之接續施行，合為包括之一行為予
    以評價，較為合理，則屬接續犯，而為包括之一罪，最高法
    院九十五年度臺上字第六三七六號判決意旨參照。故就犯罪
    事實一部分，被告自九十六年六月上旬起至於九十六年十一
    月十八日十八時四十分許為警查獲止，在事實欄所揭之地點
    、於密集時間內以如犯罪事實一所示方式栽種大麻，衡諸栽
    種行為之本質並非短期可就，而需於一段時間內持續為之，
    故上揭栽種大麻之行為，係利用同一機會，在密切接近之時
    地實施，本於單一犯意接續進行侵害同一法益，各行為之獨
    立性極為薄弱，依一般社會健全觀念，在時間差距上，難以
    強行分開，揆諸上揭判決說明，為接續犯，應論以單一意圖
    供製造毒品之用而栽種大麻罪。又犯罪事實一部分，被告持
    有大麻種子及含大麻成分之植株、幼苗植株之行為，為栽種
    大麻之低度行為，應為栽種之高度行為所吸收；犯罪事實二
    部分，被告於房屋租賃契約書上偽造「乙○○」署押之行為
    ，為偽造私文書之部分行為，又其偽造私文書之低度行為，
    復為其後行使之高度行為所吸收，均不另論罪。爰審酌被告
    丙○○前無不良前科，有臺灣高等法院被告前案紀錄表乙紙
    在卷可參，素行尚佳，明知大麻係違禁物，且吸食大麻危害
    身心，妨害社會秩序，竟不思慎行，為供製造大麻之用，乃
    向姓名年籍不詳綽號「小方」之成年人購買大麻種子以栽種
    ，復冒「乙○○」之名簽訂租賃契約，雖屬不該；惟查獲大
    麻植株僅四十八株，含大麻成分之樹幹、樹葉、花等物亦僅
    淨重達三十一點零八公克，數量不多，且尚未售出即遭查獲
    ，犯罪所生危害未深，且栽種期間非長，另除本件外，未以
    「乙○○」之名為其他犯罪行為，犯罪所生危害並未擴大，
    其犯罪手段平和，並於偵審中均坦承犯行，犯後態度尚佳等
    一切情狀，分別量處如主文所示之刑，並定其執行刑。
三、扣案大麻植株四十八株、大麻幼苗植株盆栽十五株及乾燥大
    麻一包（含大麻樹幹、樹葉、花，合計淨重三十一點零八公
    克），經鑑驗均含有大麻成分，業如前述，為第二級毒品，
    不問是否屬於犯人所有，均應依毒品危害防制條例第十八條
    第一項前段之規定沒收銷燬之，起訴書認依刑法第三十八條
    宣告沒收，似有誤會；另扣案之包覆上開乾燥大麻（含大麻
    樹幹、樹葉、花）用之空包裝袋一只（淨重十六點零六公克
    ），業經鑑定機關就之與內裝之含大麻成分之樹幹、樹葉、
    花等物分別鑑析其重量，與扣案之含大麻成分之樹幹、樹葉
    、花等物並無不可分離之關係（最高法院九十五年度臺上字
    第五六四○號裁判意旨參照），且有防止毒品裸露、逸出及
    潮濕之功用，並便於保存，係被告所有供栽種大麻所用之物
    ；另扣案如附表編號一、二、三、五、六所示之物，亦係被
    告所有供栽種大麻所用之物，均應依毒品危害防制條例第十
    九條第一項規定沒收（ＳＩＭ卡沒收部分容後述）。另房屋
    租賃契約書上偽造之「乙○○」署押共八枚（含簽名四枚及
    按捺指印四枚），不問屬於犯人與否，應依刑法第二百十九
    條之規定，予以宣告沒收。復按諸社會上之通念，行動電話
    用戶於門號租約期滿或解約之後，通常無須將ＳＩＭ卡繳回
    電信公司…原判決逕認上開ＳＩＭ卡非屬使用者即上訴人所
    有，而未依法併為沒收之宣告，亦欠允洽，最高法院九十七
    年度臺上字第三一九號判決意旨參照。本件被告丙○○所有
    如附表編號五、六之行動電話機二具（均含ＳＩＭ卡，共二
    張），為被告所有，且係供被告與「小方」及林育德聯絡購
    買大麻種子及栽種事宜之用，業據被告陳明在卷（警卷第八
    頁），復有扣案之行動電話機二具（均含ＳＩＭ卡，共二張
    ）在卷可參，就ＳＩＭ卡之所有權，復有中華電信股份有限
    公司行動通信分公司（下稱中華電信公司）九十六年七月二
    十七日行二字第○九六○○○○三七四號函、遠傳電信股份
    有限公司九十六年七月三十日遠傳企營字第○九六一○七○
    五二四七號函、和信電訊股份有限公司九十六年七月二十六
    日和信企營字第○九六二○七○二三五七號函、臺灣大哥大
    股份有限公司九十六年七月二十三日法大字第○九六○七一
    ○九○號函、泛亞電信股份有限公司九十六年七月二十三日
    法亞字第○九六○二六五九八號函、東信電訊股份有限公司
    九十六年七月二十三日法信字第○九六○一九三五七號函均
    認ＳＩＭ卡所有權已於申辦完畢後，即歸使用者所有等語在
    卷可佐（且因九十四年十月十五日起開放號碼可攜服務後，
    各系統業者門號可依客戶意願移轉其他業者，故以行動電話
    門號字頭，已無法研判為何業者門號，此亦有上揭中華電信
    公司函文可佐），仍應依毒品危害防制條例第十九條第一項
    之規定宣告沒收。至於扣案之ＳＡＭＳＵＭＧ手機（含門號
    0000000000號ＳＩＭ卡）、臺灣大哥大晶片卡（
    序號0000000000000號）、乙○○身分證、房
    屋租賃契約書、乙○○本票等物，並非被告所有供本件犯行
    所用之物，且均非屬違禁物，爰均不宣告沒收，附此敘明。
據上論斷，應依刑事訴訟法第二百九十九條第一項前段，毒品危
害防制條例第十二條第二項、第十八條第一項前段、第十九條第
一項，刑法第十一條，刑法第二十八條、第二百十六條、第二百
十條、第五十一條第五款、第二百十九條，判決如主文。
本案經檢察官丁○○到庭執行職務。
中    華    民    國    97    年    2     月    27    日
               刑事第十一庭  審判長法  官  王世華
                                   法  官  丁智慧
                                   法  官  林慶郎
以上正本證明與原本無異
如不服本件判決，且有前述得提起上訴之情形，得自收受判決送
達之日起十日內，向本院提出上訴書狀（應敘述具體理由並附繕
本；倘上訴書狀如未敘述理由，應於上訴期間屆滿後二十日內補
提理由書於本院），上訴於第二審法院。
                                   書記官  廖日晟
中    華    民    國    97    年    2     月    27    日
附表
 ┌──┬──────┬─────┬──────────┐
 │    │            │          │                    │
 │編號│ 品      名 │數量      │沒收依據            │
 ├──┼──────┼─────┼──────────┤
 │ 1  │ 大麻培育箱 │一組      │被告所有供犯罪所用  │
 │    │ 架         │          │                    │
 │    │            │          │                    │
 ├──┼──────┼─────┼──────────┤
 │ 2  │肥料        │四包      │同上                │
 ├──┼──────┼─────┼──────────┤
 │ 3  │培育用工具  │一組      │同上                │
 ├──┼──────┼─────┼──────────┤
 │ 4  │塑膠外包裝  │一只      │同上                │
 ├──┼──────┼─────┼──────────┤
 │ 5  │nokia手機（ │一支      │同上                │
 │    │序號00000000│          │                    │
 │    │0000000號， │          │                    │
 │    │含門號093431│          │                    │
 │    │4246號之行動│          │                    │
 │    │電話ＳＩＭ卡│          │                    │
 │    │)           │          │                    │
 ├──┼──────┼─────┼──────────┤
 │ 6  │tecom手機 ( │一支      │同上                │
 │    │序號00000000│          │                    │
 │    │0000000，含 │          │                    │
 │    │門號00000000│          │                    │
 │    │07號之行動電│          │                    │
 │    │話ＳＩＭ卡) │          │                    │
 └──┴──────┴─────┴──────────┘
附錄本判決論罪科刑法條全文
毒品危害防制條例第12條第2項：
意圖供製造毒品之用，而栽種大麻者，處5年以上有期徒刑，得
併科新臺幣500萬元以下罰金。
中華民國刑法第210條
（偽造變造私文書罪）
偽造、變造私文書，足以生損害於公眾或他人者，處 5 年以下有
期徒刑。
中華民國刑法第216條
（行使偽造變造或登載不實之文書罪）
行使第 210 條至第 215 條之文書者，依偽造、變造文書或登載
不實事項或使登載不實事項之規定處斷。


司法院資訊處製作；財團法人民間司法改革基金會備份。
